臺灣高等法院臺中分院刑事判決
111年度上易字第693號
上  訴  人  臺灣彰化地方檢察署檢察官     
被      告  洪啓樽



上列上訴人因被告竊佔案件，不服臺灣彰化地方法院111年度易
字第542號中華民國111年6月21日第一審判決（起訴案號：臺灣
彰化地方檢察署110年度偵字第13551號），提起上訴，本院判決
如下：
    主  文
上訴駁回。
    理  由
一、本案經本院審理結果，認第一審判決諭知本件免訴，其認事
    、用法均無違誤或不當，應予維持，除理由補述於後外，餘
    引用第一審判決書記載之理由（如附件）。
二、檢察官上訴意旨略以：
  ㈠本案自民國80年起即存在建物，包含被告所居住之彰化縣○
    ○鄉○○路○○段000號祖厝（以下稱272號祖厝），且迄10
    8年9月25日之航攝影像，均可見272號祖厝右側（以觀看航
    測影像者之方向為準）可明顯看到有人在種植農作之狀況，
    且依101年7月、104年4月之Google街景照片，亦可見於該2
    個拍攝時間，被告272號祖厝右側（即後來被告新建長方形
    磚牆鐵皮屋處）均有一低矮老舊房屋（被告稱係廚房及浴室
    ）連接祖厝，且該範圍之空地上，有人為種植作物與使用的
    情況，分別有林務局農林航空測量所航攝影像9張、Google
    街景照片2張在卷可稽，上開事實亦為原審所認定。顯見本
    案土地至少於108年9月25日前，除272號祖厝及其右側連接
    之低矮老舊房屋外，其餘272號祖厝右側之範圍為一空地，
    由被告種植作物、養雞養鴨。而被告在空地上種作物、養雞
    養鴨，並非以不動產或其他固著物占有支配該空地，如欲回
    復土地原狀亦非難事，難認係永久排除使用之行為，足見被
    告僅係對於上開種菜、養雞養鴨空地之一時利用，並未建立
    具備「繼續性」及「排他性」之新占有支配關係，難認已達
    竊佔之狀態。本案前揭情形與原審判決所引用最高法院74年
    度台上字第3634號、87年度台非字第31號判決內容係土地上
    原即有建物之形式存在，拆除後予以改建，僅係竊佔狀態繼
    續中變更其使用方法，不構成另一新竊佔行為之前提事實不
    同。
  ㈡被告於原審訊問程序時供稱：磚瓦平房（按即272號祖厝）旁
    邊有廚房、浴室，伊把他打掉，然後長方形就蓋在現在的房
    子跟鋪水泥，蓋得比原本來要大，本來的廚房跟浴室大約有
    7、8坪，現在蓋鐵皮屋的範圍有30幾坪等語。就原有272號
    祖厝右側低矮老舊房屋（即廚房、浴室，被告陳稱面積約7
    、8坪）為80年間即已存在，此部分竊佔行為追訴權時效固
    已完成，然被告於109年8月中旬某日起至110年5月20日止，
    將原廚房、浴室拆除，連同相連種菜、養雞養鴨之空地鋪設
    水泥，並以磚牆、鐵皮興建房屋、建置棚架，就新建之磚牆
    鐵皮屋、鋪設水泥及搭建棚架之範圍，於新建時方建立一個
    排他性之新的占有支配關係，使該不動產處於自己實力管領
    支配之下，自斯時起乃屬另一新竊佔行為。
  ㈢綜上所述，本案起訴被告於109年8月中旬起，新建四周為磚
　　牆之長方形鐵皮屋、鋪設水泥及建置棚架之竊佔事實（面積
    以最有利於被告之計算方式為318平方公尺扣除8坪即26.446
    4平方公尺），並未罹於時效，原審認上開行為僅係竊佔狀
    態繼續中變更使用方法，不構成另一新竊佔罪，其認事用法
    不無違誤。
三、經查，原審為本件免訴之知，業經原審判決論證甚明，玆本
    院再就檢察官上訴意旨所指補充如下：
  ㈠按「刑法之竊佔罪係即成犯，故被告等竊佔行為終了之時，
　　犯罪即已完成，其後繼續使用竊佔物，仍係犯罪狀態之繼續
    ，並非犯罪行為之連續，縱令被告因年節氣候更換種植之作
    物，或併行堆放油桶，無非使用竊佔物之方法有所變更而
　　已，與在概括犯意下，數個得獨立成罪之連續行為截然有別
    」、「在他人林地內擅自墾植或設置工作物，其犯罪之性
　　質當然含有竊佔罪質」，最高法院72年度台上字第3922號、
　　74年度台上字第6349號刑事裁判意旨可資參照。故在他人土
    地內擅自墾植、種植作物，亦構成刑法竊佔罪。
  ㈡本案土地自80年起即存在建物，包含被告所居住之彰化縣○
    ○鄉○○路○○段000號祖厝（下稱272號祖厝），且迄108
    年9月25日之航攝影像，均可見272號祖厝右側（以觀看航測
    影像者之方向為準）可明顯看到有人在種植農作之狀況，且
    依101年7月、104年4月之Google街景照片，亦可見於該2個
    拍攝時間，被告272號祖厝右側（即後來被告新建長方形磚
    牆鐵皮屋處）均有一低矮老舊房屋（被告稱係廚房及浴室）
    連接祖厝，且該範圍之空地上，有人為種植作物與使用的情
    況，分別有林務局農林航空測量所航攝影像9張、Google街
    景照片2張在卷可稽，上開事實除為原審所認定外，並為檢
    察官上訴書所肯認。顯見本案土地至少於108年9月25日前，
    除272號祖厝及其右側連接之低矮老舊房屋外，其餘272號祖
    厝右側之範圍為一空地，由被告種植作物、養雞養鴨。而被
    告既係為自己不法利益之意圖，利用國有財產署不知之際，
    在上開土地上種植作物、養雞養鴨，依上開最高法院判決見
    解，即在他人土地內擅自墾植、種植作物，亦構成刑法竊佔
    罪，則被告自該時起，自構成刑法竊佔罪。
  ㈢再依108年9月25日前系爭土地之照片（原審卷第85、87頁）
    ，與被告於109年8月中旬某日起至110年5月20日止，將原廚
    房、浴室拆除，連同相連種菜、養雞養鴨之空地鋪設水泥，
    並以磚牆、鐵皮興建房屋、建置棚架，就新建之磚牆鐵皮屋
    、鋪設水泥及搭建棚架之照片（原審卷第89頁）相較，顯見
    被告並未逾越之前所竊佔之範圍。從而被告雖係於109年8月
    中旬某日至110年5月20日，在系爭土地上搭建系爭建物，但
    該部分土地既至遲已於80年2月5日經被告父親及被告一家人
    占有、種植作物、養雞養鴨使用，則被告嗣再於原已占用之
    土地範圍內，將占用方式變更為興建鐵皮屋，依最高法院72
    年度台上字第3922號、74年度台上字第6349號刑事判決意旨
    ，僅係竊佔狀態繼續中變更其使用之方法，不構成另一新竊
    佔罪。是有關本案追訴權時效之起算，即應以最初竊佔行為
    完成時即80年2月5日為準。故本案被告被訴竊佔部分如成立
    犯罪，其追訴權時效，應自竊佔完成時即80年2月5日起算10
    年，而告訴人遲至110年10月13日始委由告訴代理人向彰化
    縣警察局芳苑分局提出告訴，顯已逾10年之追訴權時效期間
    ，且其追訴權時效又無停止進行之情形，應已於90年2月5日
    （按：94年1月7日刑法修正施行前）即已完成。
四、綜上所述，原審為本件免訴之諭知，核無違誤或不當。檢察
    官上訴仍執前詞指摘原判決不當，自無理由，應予駁回，並
    不經言詞辯論為之。
據上論斷，應依刑事訴訟法第373條、第372條、第368條，判決
如主文。
本案經檢察官余建國聲請簡易判決處刑，檢察官陳靚蓉提起上訴
，檢察官林蓉蓉到庭執行職務。
中　　華　　民　　國　111　　年　 8     月    18　　  日
        　 刑事第八庭    審判長法　官  林  清  鈞
　　　　　　　　　　　　　　   法　官  黃  小  琴
　　　 　　　　　　　　　　 　 法　官  郭  瑞  祥       
以上正本證明與原本無異。     
不得上訴。
                               書記官  賴  淵  瀛
　　　　　　　　　　　　　　　 
中　　華　　民　　國　　111 　年　　8 　　月　　18　　日